臺灣桃園地方法院民事裁定
110年度消債職聲免字第110號
聲  請  人
即  債務人  林千鶴  
代  理  人  李宏文律師(法扶律師)
上列聲請人聲請消費者債務清理條例免責事件，本院裁定如下：
    主  文
債務人林千鶴應予免責。
    理  由
一、按法院為終止或終結清算程序之裁定確定後，除別有規定外
    ，應以裁定免除債務人之債務，消費者債務清理條例（下稱
    消債條例）第132條定有明文。次按法院裁定開始清算程序
    後，債務人有薪資、執行業務所得或其他固定收入，扣除自
    己及依法應受其扶養者所必要生活費用之數額後仍有餘額，
    而普通債權人之分配總額低於債務人聲請清算前二年間，可
    處分所得扣除自己及依法應受其扶養者所必要生活費用之數
    額者，法院應為不免責之裁定。但債務人證明經普通債權人
    全體同意者，不在此限；債務人有下列各款情形之一者，法
    院應為不免責之裁定。但債務人證明經普通債權人全體同意
    者，不在此限：㈠七年內曾依破產法或本條例規定受免責。㈡
    隱匿、毀損應屬清算財團之財產，或為其他不利於債權人之
    處分。㈢捏造債務或承認不真實之債務。㈣聲請清算前二年內
    ，因消費奢侈商品或服務、賭博或其他投機行為，所支出之
    總額逾該期間可處分所得扣除自己及依法應受其扶養者所必
    要生活費用之半數，或所負債務之總額逾聲請清算時無擔保
    及無優先權債務之半數，而生開始清算之原因。㈤於清算聲
    請前一年內，已有清算之原因，而隱瞞其事實，使他人與之
    為交易致生損害。㈥明知已有清算原因之事實，非基於本人
    之義務，而以特別利於債權人中之一人或數人為目的，提供
    擔保或消滅債務。㈦隱匿、毀棄、偽造或變造帳簿或其他會
    計文件之全部或一部，致其財產之狀況不真確。㈧故意於財
    產及收入狀況說明書為不實之記載，或有其他故意違反本條
    例所定義務之行為，消債條例第133條、第134條亦分別明定
    。是法院為終止或終結清算程序之裁定確定後，如查明債務
    人有消債條例第133條或第134條各款所定之情形者，除債務
    人能證明經普通債權人全體同意免責外，應為不免責之裁定
    。
二、本件債務人因積欠金融機構債務，前於民國109年9月29日向
    本院聲請前置調解，惟調解不成立而另於109年11月27日向
    本院聲請清算，經本院以110年度消債清字第24號裁定自110
    年8月13日起開始清算程序，並同時終止清算程序，並於110
    年9月6日確定在案等事實，業經本院依職權調閱上開卷宗確
    認屬實。是本院所為終結清算程序之裁定既已確定，依上開
    消債條例規定，本院即應審酌債務人是否具有消債條例第13
    3條、第134條之免責或不免責事由存在後，再為債務人免責
    與否之裁定。
三、債務人是否有消債條例第133條所定應為不免責之事由：
　　債務人陳稱其於110年8月13日經裁定開始清算程序後，仍於
    桃園市龜山區公所擔任臨時人員，110年8月至10月平均每月
    薪資約新臺幣（下同）20,807元等情，雖經其提出存款明細
    為據（本院卷53至56頁），然僅此三個月尚不足以作為債務
    人在上開單位任職平均每月薪資認定之依據。債務人其任職
    單位既未變更，則本院斟酌債務人於聲請調解所提出之勞工
    保險被保險人投保資料表、桃園市龜山區公所在職證明書、
    存款存摺（司消債調卷第24至26頁背面；本院卷53至56頁）
    ，及經本院依職權查詢債務人109年度稅務電子閘門財產所
    得調件明細表，顯示債務人於109年度之所得為227,540元（
    個資卷），與債務人於調解程序所陳每月薪資約22,595元之
    收入狀況大致相符。另依債務人之勞保網路資料查詢結果，
    其於109年3月2日投保於桃園市龜山區公所迄今（見個資卷
    ），亦與債務人所陳相符，是債務人自裁定後每月收入約22
    ,595元乙節，堪以認定。又本院110年度消債清字第24號裁
    定審認債務人開始清算後，每月必要支出為23,692元。是債
    務人經本院裁定開始清算程序後，其每月收入扣除生活必要
    支出後已無餘額，自無消債條例第133條所定之不免責事由
    存在甚明。
四、聲請人是否有消債條例第134條所定應為不免責之事由：
　　依消債條例關於清算程序係以免責主義為原則，不免責為例
    外之立法意旨，倘債權人主張債務人有消債條例第134條各
    款所定不免責事由，應由債權人就債務人有合於上開各款要
    件之事實，舉證以實其說。而經本院函詢全體普通債權人，
    就債務人是否應予免責乙節表示意見，債權人台新國際商業
    銀行股份有限公司於110年11月17日具狀請本院查詢債務人
    入出境資料，以確認是否有消債條例第134條第4款之適用等
    語（本院卷21頁）。經本院依職權調閱聲請人出入境記錄，
    聲請人於聲請清算前2年並無出入境行為，且尚無具體事證
    足徵聲請人有消債條例第134條第4款所指因消費奢侈商品或
    服務、賭博或其他投機行為，所負債務之總額逾聲請清算時
    無擔保及無優先權債務之半數，而生開始清算之原因不免責
    事由存在。其餘債權人復未提出其他證據證明債務人於聲請
    前2年間之消費紀錄有消費奢侈商品或服務、賭博或其他投
    機行為，亦未提出債務人具有消債條例第134條其他各款所
    定不免責事由之相關證據。本院亦查無債務人有何消債條例
    第134條所列各款事由存在之事實，揆諸首揭消債條例關於
    法院為終止或終結清算程序之裁定確定後，對於債務人係以
    免責為原則，不免責為例外之意旨。則債務人亦無消債條例
    第134條所定不免責之事由存在乙節，堪以認定。　　
五、綜上所述，本件債務人經本院為終結清算程序之裁定確定後
    ，並無消債條例第133條或第134條各款所定之不免責之事由
    存在之事實，既經認定如前，揆諸首揭消債條例第132條之
    規定，本院自應以裁定免除債務人之債務，爰裁定如主文。
    　　
中　　華　　民　　國　　111 　年　　1 　　月　　20　　日
                  民事第二庭    法　官　林其玄
以上正本係照原本作成。
如不服本裁定，應於裁定送達後10日內，以書狀向本院提出抗告
，並繳納抗告費新臺幣1,000元。
中　　華　　民　　國　　111 　年　　1 　　月　　20　　日
                                書記官　謝宛橙